臺灣板橋地方法院民事判決　　　　　　　94年度訴字第1073號
原　　　告　第一商業銀行股份有限公司
法定代理人　己○○
訴訟代理人　丙○○
被　　　告　燿岑企業有限公司
兼　　　上
法定代理人　甲○
被　　　告　乙○○
　　　　　　集皇鋼模有限公司
上　一　人
法定代理人　丁○○
被　　　告　嘉陞科技股份有限公司
法定代理人　戊○○
上列當事人間請求返還消費借貸款事件，經本院於民國94年11月
29日言詞辯論終結，判決如下：
    主      文
被告燿岑企業有限公司、甲○、乙○○應連帶給付原告新臺幣肆
佰玖拾伍萬柒仟肆佰玖拾肆元，及如附表一所示之利息、違約金
；被告燿岑企業有限公司、甲○、乙○○所負上開債務於後開第
二項所示被告之清償範圍內免其給付義務。
被告集皇鋼模有限公司應給付原告新臺幣貳佰萬壹仟玖佰捌拾伍
元，及如附表二編號一、二所示之提示日起至清償日止，按週年
利率百分之六計算之利息。被告嘉陞科技股份有限公司應給付原
告新臺幣壹佰肆拾萬捌仟零壹拾伍元，及如附表三編號一、二所
示之提示日起至清償日止，按週年利率百分之六計算之利息。被
告集皇鋼模有限公司、嘉陞科技股份有限公司等二人所負上開債
務於前開第一項所示被告之清償範圍內免其給付義務。
訴訟費用由被告燿岑企業有限公司、甲○、乙○○、集皇鋼模有
限公司連帶負擔百分之四十，被告燿岑企業有限公司、甲○、乙
○○、嘉陞科技股份有限公司另連帶負擔百分之三十，餘由被告
燿岑企業有限公司、甲○、乙○○連帶負擔。
本判決第一項於原告以新臺幣壹佰陸拾陸萬元為被告燿岑企業有
限公司、甲○、乙○○提供擔保後，得為假執行。但被告燿岑企
業有限公司、甲○、乙○○如以新臺幣肆佰玖拾伍萬柒仟肆佰玖
拾肆元為原告預供擔保，得免為假執行。
本判決第二項得假執行。
    事實及理由
一、程序方面：
（一）本件因訴之合併，致全部訴訟範圍不屬於民事訴訟法第42
      7 條第2 項之範圍，依同法第435 條之規定，應全部適用
      通常訴訟程序，合先敘明。
（二）本件被告集皇鋼模有限公司（下稱集皇公司）、嘉陞科技
      股份有限公司（下稱嘉陞公司）未於言詞辯論期日到場，
      核無民事訴訟法第386 條各款所列情形，爰依原告聲請，
      由其一造辯論而為判決。
二、原告主張
（一）被告甲○、乙○○於民國93年4 月6 日簽訂保證書及約定
      書，就被告燿岑企業有限公司（下稱燿岑公司）現在及將
      來對原告所負之借款等債務，以本金新臺幣（下同）6,00
      0,000 元之範圍內，願與燿岑公司負連帶清償責任；燿岑
      公司嗣自93年4 月8 日起向原告借款3 筆合計5,000,000
      元，而借款期間、利率之約定如附表一編號一至三所示，
      其中如附表一編號一至二所示之借款均應自93 年5月8 日
      起於每月8 日按月平均攤還本息，如附表一編號三所示之
      借款則係屆清償期時將本金及利息一次清償完畢，如未按
      期攤還或返還本息時，逾期清償在6 個月以內者，按上開
      利率10％，在6 個月以上者，按上開利率20％計付違約金
      ，被告燿岑公司並喪失期限利益，借款視同到期，被告甲
      ○、乙○○均願放棄先訴抗辯權；詎料被告燿岑公司如附
      表一編號一、二所示之借款自93年5 月8 日起即未攤還本
      息，如附表一編號三所示借款屆期均未清償，迭經催討無
      效，是燿岑公司、甲○、乙○○自應負連帶給付責任。
（二）被告燿岑公司為清償前述金額之一部，背書轉讓由被告集
      皇公司簽發如附表二編號一、二所示之支票2 件，又背書
      轉讓由被告嘉陞公司簽發如附表三編號一、二所示之支票
      2 件，經原告於如附表二、三所示提示日提示，均遭退票
      ，此部分依票據法第96條第1 項規定對發票人之被告連帶
      求償。
（三）聲明如第一項之請求，與聲明如第二項之請求間為具有不
      真正連帶債務之法律關係。
（四）是原告聲明：求為判決如主文所示，暨以供擔保為條件之
      假執行宣告。
三、被告集皇公司、嘉陞公司未於言詞辯論期日到場，亦未提出
    準備書狀作何聲明或陳述。被告燿岑公司、甲○、乙○○則
    以：
（一）其等確曾於約定書、保證書上親自簽名，惟所有借得之款
      項均為被告集皇公司法定代理人丁○○拿走，其等僅係丁
      ○○之人頭。
（二）是其等聲明：
  １、原告之訴及假執行之聲請均駁回。
  ２、如受不利判決，願供擔保請准免為假執行。
四、原告主張之上揭情事，業據其提出與所述相符之借據3 件、
    約定書3 件、保證書1 件、支票暨退票理由單各4 件為證，
    被告集皇公司、嘉陞公司經本院合法送達，未於言詞辯論期
    日到場爭執，復未提出書狀作任何聲明或陳述以供本院審酌
    ；又被告燿岑公司、甲○、乙○○對於原告之上開主張均不
    為爭執，並自認曾於約定書及保證書上簽名，其等雖以：借
    得款項均為被告集皇公司法定代理人丁○○拿走，其等僅係
    丁○○之人頭云云為辯，縱令上開辯解為真，惟均無法免除
    其等應負償還借款之責任，是原告之主張與證據及事實均無
    不符，自堪信為真實。
五、按支票或本票不獲付款時，執票人於行使或保全支票或本票
    上權利之行為後，對於背書人、發票人及票據上其他債務人
    得行使追索權，票據法第124 條、第144 條、第85條第1 項
    定有明文。本件被告燿岑公司於93年4 月6 日邀同被告甲○
    、乙○○為連帶保證人，向原告借得如附表一編號一至三所
    示借款，惟並未按期平均攤還或返還本息，已喪失期限利益
    ，視為全部到期，目前積欠如附表一編號一至三所示之本金
    、利息及違約金，燿岑公司為清償向原告所借貸之前揭如附
    表一編號一至三所示之本金、利息、違約金，背書轉讓以被
    告集皇公司為發票人之如附表二編號一、二所示之支票2 件
    ，以被告嘉陞公司為發票人之如附表三編號一、二所示之支
    票2 件，經原告於附表二、三所示提示日提示後均遭退票，
    已如前述，被告燿岑公司、甲○、乙○○自應依消費借貸關
    係及連帶保證關係，連帶給付原告如附表一所示之本金、利
    息及違約金，而被告燿岑公司乃交付分別以被告集皇公司、
    嘉陞公司為發票人之如附表二、三所示4 件支票，以清償前
    揭借貸債務，上述4 件支票既均未兌現，前揭支票之交付既
    係為清償借貸債務，該票據債務與該原因關係之借貸債務及
    連帶保證債務，雖係本於各別之發生原因，惟具有同一客觀
    目的，票據債務人或借貸債務人、連帶保證債務人各對原告
    負給付之責，即所謂不真正連帶債務，是以原告得基於消費
    借貸關係及連帶保證關係，請求被告燿岑公司、甲○、乙○
    ○連帶給付原告如附表一所示之本金、利息及違約金，亦得
    基於票據關係分別向發票人即被告集皇公司及嘉陞公司請求
    給付如附表二、三所示之票款，及各按如附表二、三所示之
    票面金額，自如附表二、三所示之提示日起至清償日止，按
    週年利率6 ％計算之利息。本件原告對於各被告所請求之金
    額及請求權基礎雖有不同，惟其所得請求之範圍仍以其對於
    被告燿岑公司之消費借貸款返還請求權為範圍，而被告集皇
    公司及嘉陞公司所負僅為就其所簽發之支票票款範圍內負清
    償責任而已，而為不真正連帶債務，則於各被告分別就其應
    負責清償部分而為清償後，其餘被告於其所清償之範圍內自
    應免其清償責任。
六、從而，原告主張依消費借貸、連帶保證、票款等法律關係，
    請求判決如主文第一項、第二項所示，於法尚無不合，應予
    准許。
七、假執行之宣告：
    本件關於命被告燿岑公司、甲○、乙○○連帶給付原告如附
    表一所示之本金、利息及違約金部分，原告及被告燿岑公司
    、甲○、乙○○均陳明願供擔保請求宣告假執行及免為假執
    行，經核並無不合，爰分別酌定相當之擔保准許之。至本件
    關於命被告集皇公司及嘉陞公司請求給付部分，係命清償票
    據上債務之判決，依民事訴訟法第389 條第1 項第4 款之規
    定，應依職權宣告假執行。
八、訴訟費用負擔之依據：民事訴訟法第85條第2 項。
中　　華　　民　　國　　94　　年　　12　　月　　13　　日
                  民事第二庭    法　官　鍾啟煌
以上正本係照原本作成。
如對本判決上訴，須於判決送達後20日內，向本院提出上訴狀，
上訴臺灣高等法院（應按他造人數提出繕本）。
中　　華　　民　　國　　94　　年　　12　　月　　13　　日
                            書記官　李威賜
附表一
┌─┬──────┬───────┬─────┬─────┬────┬─────────────┐
│編│原借款本金  │尚未清償本金（│借款期間  │利率      │被告應給│被告應給付之違約金        │
│號│新臺幣元    │即計算利息、違│          │          │付之利息├──────┬──────┤
│  │            │約金所據之本金│          │          │及其計算│逾期6 個月以│逾期6 個月以│
│  │            │）新臺幣元    │          │          │期間    │內按約定利率│上按約定利率│
│  │            │              │          │          │        │加計10％    │加計20％    │
├─┼──────┼───────┼─────┼─────┼────┼──────┼──────┤
│一│900,000元   │887,248元     │93年4 月8 │年息6.47％│93年5 月│93年6 月8 日│93年12月8 日│
│  │            │              │日至98年4 │          │8 日    │起至93年12月│起至清償日止│
│  │            │              │月8 日    │          │        │7 日        │。          │
├─┼──────┼───────┼─────┼─────┼────┼──────┼──────┤
│二│2,000,000元 │2,000,000元   │93年5 月20│年息6.97％│93年5 月│93年6 月20日│93年12月20日│
│  │            │              │日至93年7 │          │20日    │起至93年12月│起至清償日止│
│  │            │              │月20日    │          │        │19日        │。          │
├─┼──────┼───────┼─────┼─────┼────┼──────┼──────┤
│三│2,100,000元 │2,070,246元   │93年4 月8 │年息6.47％│93年5 月│93年6 月8 日│93年12月8 日│
│  │            │              │日至98年4 │          │8 日    │起至93年12月│起至清償日止│
│  │            │              │月8 日    │          │        │7 日        │。          │
└─┴──────┴───────┴─────┴─────┴────┴──────┴──────┘
┌─────────────────────────────────────────────────────────┐
│附表二                                                                                                            │
├──┬─────────┬────────────┬──────┬──────┬─────────┬────┬──┤
│編號│  發    票    人  │  付    款    人        │發  票  日  │提  示  日  │票面金額（新臺幣）│支票號碼│備考│
├──┼─────────┼────────────┼──────┼──────┼─────────┼────┼──┤
│一  │集皇鋼模有限公司  │臺北國際商業銀行樹林分行│93年7月15日 │93年7月15日 │1,718,735元       │0000000 │    │
├──┼─────────┼────────────┼──────┼──────┼─────────┼────┼──┤
│二  │集皇鋼模有限公司  │臺北國際商業銀行樹林分行│93年7月17日 │93年7月19日 │283,250元         │0000000 │    │
└──┴─────────┴────────────┴──────┴──────┴─────────┴────┴──┘
┌────────────────────────────────────────────────────────┐
│附表三                                                                                                          │
├──┬──────────┬──────────┬──────┬──────┬─────────┬────┬──┤
│編號│  發    票    人    │  付    款    人    │發  票  日  │提  示  日  │票面金額（新臺幣）│支票號碼│備考│
├──┼──────────┼──────────┼──────┼──────┼─────────┼────┼──┤
│一  │嘉陞科技股份有限公司│富邦銀行土城分行    │93年7月17日 │93年7月19日 │616,750元         │0000000 │    │
├──┼──────────┼──────────┼──────┼──────┼─────────┼────┼──┤
│二  │嘉陞科技股份有限公司│富邦銀行土城分行    │93年7月17日 │93年7月19日 │791,265元         │0000000 │    │
└──┴──────────┴──────────┴──────┴──────┴─────────┴────┴──┘
